【裁判字號】    95,抗,310
【裁判日期】    950529
【裁判案由】    沒入保證金
【裁判全文】
臺灣高等法院臺中分院刑事裁定           95年度抗字第310號
抗  告  人
即具保人    乙○○
被      告  甲○○
上列抗告人因沒入保證金案件，不服臺灣臺中地方法院中華民國
95年3月24日裁定（94年度易字第1983號） ，提起抗告，本院裁
定如下：
    主  文
抗告駁回。
    理  由
一、本件原審以被告甲○○因竊盜案件，前經指定保證金新臺幣
    5萬元，由抗告人即具保人乙○○ （下稱抗告人）繳納現金
    後，已將被告釋放。嗣因被告逃匿，乃裁定沒入具保人繳納
    之保證金。
二、抗告意旨略以：第一次開庭前，抗告人未收到開庭通知書，
    被告甲○○亦未住在戶籍地，所以兩人都沒有出庭，惟抗告
    人日後每次收到傳票，都會通知被告出庭應訊，然被告卻未
    履行承諾；再者，被告於 94年12月6日有出庭應訊，是其並
    非逃匿；保證金是抗告人向銀行所借貸，如被沒入將影響小
    孩的教育基金云云。
三、按具保之被告逃匿者，應命具保人繳納指定之保證金額，並
    沒入之。不繳納者，強制執行。保證金已繳納者，沒入之。
    又沒入保證金以法院之裁定行之，刑事訴訟法第118條第1項
    、第121條第1項定有明文。
四、經查：
  (一)被告甲○○於 93年12月11日經原審命具保5萬元，隨即由抗
    告人於 93年12月13日提出5萬元具保之事實，有臺灣臺中地
    方法院刑事保證金收據影本1紙在卷為證 （見93年度聲羈字
    第937號影印卷第6頁）。
  (二)嗣經原審於94年10月31日、94年11月28日、95年1月4日及95
    年1月23日分別傳喚被告到庭應訊， 並通知抗告人應於同一
    時間偕同被告到庭，否則沒入保證金，惟被告並未遵期出庭
    應訊，抗告人亦未偕同被告到庭。後原審再分別囑託臺灣桃
    園地方法院檢察署、臺中縣警察局烏日分局及臺中市警察局
    第五分局執行拘提，然經司法警察前往被告各開住居所，均
    未能拘獲被告到案，此有臺灣臺中地方法院送達證書、臺灣
    臺中地方法院刑事報到單、準備程序筆錄、臺灣臺中地方法
    院拘票、臺灣桃園地方法院檢察署桃檢惟雲95助153字第207
    45號函附卷可稽（見原審影印卷[卷一]第8頁至第9頁、第11
    頁至第12頁、第15頁至第16頁、第28頁至第29頁、第38頁至
    第39頁、第44頁至第45頁、第49頁至第50頁、第53頁至第54
    頁、第61頁、第70頁、第74頁） ；原審復於95年3月23日查
    詢被告之在監在押情形，查詢結果顯示被告並無因另案而在
    監或在押，此亦有臺灣高等法院在監在押全國紀錄表 1紙附
    卷可憑（見原審影印卷【卷一】第75頁）。本件原審既多次
    傳喚被告及通知抗告人偕同被告出庭應訊，惟被告均未到庭
    ，且經拘提未獲，被告亦未在監或在押，顯見被告確有逃匿
    之事實，是原審以被告已逃匿，而依刑事訴訟法第118條 、
    第121條第1項之規定，裁定沒入抗告人上開繳納之保證金，
    經核於法並無不合。抗告意旨謂被告並非逃匿，顯與事實不
    符，又抗告人既擔任具保人並繳納保證金，自應認知其所保
    證之人必須隨傳隨到，如無正當理由，經傳喚而不到庭，自
    應由具保人負相當之責任，抗告人尚不得以其皆有通知被告
    出庭應訊，惟被告未履行承諾或該保證金係向銀行借貸，如
    被沒入將影響小孩的教育基金等為由即得免予沒入，是其所
    辯殊無可採。綜上，抗告人提起本件抗告，執上開理由指摘
    原裁定不當，為無理由，應予駁回。
五、據上論斷，應依刑事訴訟法第412條，裁定如主文。
中    華    民    國    95    年    5     月    29    日
              刑事第九庭  審判長法  官  陳  筱  珮
                                法  官  趙  春  碧
                                法  官  余  仕  明
上列正本證明與原本無異。
不得再抗告。
                                書記官  林  玉  惠
中    華    民    國    95    年    5     月    30    日
                                                      Ｒ


司法院資訊處製作；財團法人民間司法改革基金會備份。
